臺灣高等法院臺南分院民事裁定　100年度重抗字第8號
抗　告　人　陳樂璿
上列抗告人因與相對人陳湘盈間對支付命令聲明異議事件，就司
法事務官所為處分提出異議，對於中華民國99年12月31日臺灣臺
南地方法院所為裁定（99年度事聲字第79號），提起抗告，本院
裁定如下：
    主  文
抗告駁回。
抗告訴訟費用新臺幣壹仟元由抗告人負擔。
    理  由
一、抗告意旨略以：(一)伊以相對人簽發之本票向原法院聲請核
    發支付命令，經審查准予核發，並經郵務人員合法送達，嗣
    因相對人未於法定異議期間內提出異議而告確定，相對人逾
    法定20日不變期間始提出異議，應與民事訴訟法第518條之
    規定不合。(二)相對人原係設籍在台南市○○區○○路55號
    房屋，直至民國99年3月份才遷離，期間地址均未變更，並
    於居住處所變更時，才辦理遷移，可見相對人確曾以上開房
    屋為其文件之通知處所。且相對人不論是報名公務人員考試
    之信函，抑或是車禍事故聲請調解之通知書等重要文件，均
    是以上開戶籍地址為其送達處所，足證相對人應有以上開處
    所為其往來通知之通訊地址。故法院文書依上開地址送達，
    自屬合法有效。(三)證人徐秀足為相對人母親，現居住於上
    開房屋，故有關寄送給相對人之信函、文件或調解協商等事
    宜，相對人均會委託授權徐秀足代為處理，徐秀足應有代理
    相對人蓋用印章及收受文件之權限。相對人前於97年5月間
    因車禍傷害案件聲請原台南縣永康市調解委員會進行調解，
    既曾委託徐秀足代理出席。又96年3月間，相對人父親贈與
    台南市○○區○○段1066地號土地、權利範圍2分之1予相對
    人時，其上亦蓋有相對人印章，足見證人徐秀足保管相對人
    之印章確屬存在，且為相對人長期同意使用，並非遭他人冒
    名偽刻。另據徐秀足於台灣台南地方法院（下稱台南地院）
    99年度執事聲字第103號乙案中證稱：有把支付命令拿給相
    對人。(四)依相對人設於合作金庫銀行永康分行帳號000000
    0000000號帳戶內之提存款資料顯示，相對人確曾於98年7月
    20日提領現金新台幣100萬元，可見當天相對人應是親自到
    場提領，徐秀足所言確屬實在。(五)觀諸系爭台南地院98年
    度司促字第21807號支付命令之聲請文件，從未見伊有授權
    徐秀足代為聲請之證據，抑或徐秀足受伊委任為代理人之記
    載，然原法院憑空斷定證人徐秀足為伊之代理人，著實令人
    費解。況且，雙方代理並非法所絕對禁絕者，只要本人許諾
    同意後仍屬有效；且雙方代理之禁止，限於禁止代理人不得
    既為第三人之代理人，而為本人與第三人之法律行為，並非
    所有之事務均在禁止之列。是縱認伊委任徐秀足為代理人，
    惟相對人如表示同意，則徐秀足並非不得為相對人及伊之代
    理人；再者，徐秀足代相對人收受法院送達之文書資料，本
    質上為一事實行為，並非法律行為，不屬雙方代理禁止的範
    疇。原法院所為廢棄原裁定之認定，顯有裁判不備理由及違
    背法令之處，為此提出抗告，請求廢棄原裁定，並駁回相對
    人於原法院之異議等語。
二、經查：
(一)系爭支付命令送達時，相對人戶籍地設於臺南市○○區○○
    路55號，固有戶籍謄本1紙在卷可憑（見原審促卷）。惟據
    證人即兩造之母徐秀足於另案即台南地院99年度執事聲第
    103號聲明異議事件99年10月15日調查時證稱：我住在臺南
    縣永康市○○路55號；我自已一個人住；我從很早就居住在
    那裡，最少應該有5年以上；聲請人（即相對人，下同）沒
    有居住過住在臺南縣永康市○○路55號...聲請人住在台南
    縣永康市○○路358號，聲請人從來沒有住過台南縣永康市
    ○○路55號」（見台南地院99年度執事聲第103號卷第55至
    56頁，影本見原審事聲卷第7、7-1頁），及於原法院證稱：
    系爭支付命令送達證書是我簽的，我簽收的時候她（即相對
    人）是住在永康市○○路（見原審事聲卷第26頁反面）等各
    語。是相對人未曾居住過臺南市○○區○○路55號，難認相
    對人有久住戶籍地之主觀意思及客觀事實，自不能僅以戶籍
    地即認為相對人之住所地，是系爭支付命令向相對人戶籍地
    地址為送達，並經徐秀足自承其於98年7月16日代為收受（
    見原審事聲卷第26頁反面），依前所述，前開送達地址既非
    相對人之住居所、事務所或營業所，徐秀足亦非相對人之同
    居人或受僱人，揆諸前揭民事訴訟法第136條第1項前段、第
    137條第1項規定，徐秀足收受系爭支付命令，尚不足認對相
    對人發生送達之效力。
(二)次據證人徐秀足於原法院證稱：我在99年7月9日打了異議人
    （即相對人，下同）兩下，異議人打電話報警，因為我們有
    南山人壽保單的糾紛，我們之前意見不合就是在98年10月的
    時候，我去跟異議人下跪，我告訴她，你賺錢很辛苦，我希
    望你花錢的時候不給父母親無所謂，但是花錢買房屋不要登
    記在他人名下，他當時說，我長大了我愛怎麼花就怎麼花；
    是去年的5（月），我知道異議人想要買房子，要我陪去看
    房子，事後她告訴我她和別人同居，在98年5、6月份的時候
    ，當時我很難過，而且很羞恥；相對人（即抗告人）委託我
    寫98司促字第21807號支付命令之聲請書。所以我在簽收異
    議人法院文件時，我心裡有譜應該是我代相對人書寫的該份
    支付命令聲請文件；異議人於98年7月20日領了100萬元，我
    就在當天把系爭支付命令文件交她等語（見原審事聲卷第26
    頁正反面），查抗告人為相對人之弟，而系爭支付命令聲請
    狀係抗告人委由徐秀足代為撰寫且代為聲請，為抗告人所是
    認（見原審事聲卷第26頁反面），是就聲請支付令命而言，
    徐秀足係受抗告人即債權人委任之代理人，詎該支付命令債
    務人即相對人部分，復為徐秀足所簽收，相對人既與徐秀足
    利害關係相左，二人間亦存有嫌隙，足徵徐秀足所證已將支
    付令轉交相對人等語，是否屬實，非無可疑，復為相對人所
    否認，抗告人復未舉證以實，徒以徐秀足曾代相對人收受文
    書或代理調解，推論即有本件之代收權限，尚有未足，難認
    相對人有合法收受該支付命令之事實。
三、綜上所述，系爭支付命令係送達徐秀足收受，惟不足以證明
    相對人有收受該支付命令，是原法院98年司促字第21807號
    支付命令，尚不發生確定之效果。原審認司法事務官以相對
    人已逾支付命令聲明異議之不變期間為由，駁回相對人之聲
    請，顯非妥適。相對人指摘原裁定不當，求予廢棄，為有理
    由，而廢棄司法事務官之處分，核無不合。抗告意旨指摘原
    裁定不當，求為廢棄，為無理由，應予駁回其抗告。
四、據上論結，本件抗告為無理由，依民事訴訟法第495條之1第
    1項、第449條第1項、第95條、第78條，裁定如主文。
中    華    民    國    100    年    4    月    11    日
                  民事第一庭    審判長法  官  丁振昌
                                      法  官  林永茂
                                      法  官  高明發
上為正本係照原本作成。
本裁定除以適用法規顯有錯誤為理由外，不得再抗告。如提再抗
告，應於收受送達後十日內向本院提出再抗告狀（須附繕本），
並繳納再抗告費新台幣一千元。
提起再抗告應委任律師或具有律師資格之人之委任狀；委任有律
師資格者，另應附具律師資格證書及釋明委任人與受任人有民事
訴訟法第466條之1第1項但書或第2項所定關係之釋明文書影本。
中    華    民    國   100    年    4     月    12    日
                                     書記官  王全龍
【附註】
民事訴訟法第495條之1第2項準用同法第466條之1第1、2項規定
：
(1)對於第二審判決上訴，上訴人應委任律師為訴訟代理人。但上
  訴人或其法定代理人具有律師資格者，不在此限。
(2)上訴人之配偶、三親等內之血親、二親等內之姻親，或上訴人
  為法人、中央或地方機關時，其所屬專任人員具有律師資格並
  經法院認為適當者，亦得為第三審訴訟代理人。
民事訴訟法第466條之2：
  上訴人無資力委任訴訟代理人者，得依訴訟救助之規定，聲請
  第三審法院為之選任律師為其訴訟代理人。